【裁判字號】    99,財管,43
【裁判日期】    990830
【裁判案由】    選任遺產管理人
【裁判全文】
臺灣臺北地方法院民事裁定              99年度財管字第43號
    聲  請  人  財政部臺北市國稅局
    法定代理人  乙○○
上列聲請人聲請對被繼承人甲○○○選任遺產管理人事件，本院
裁定如下：
    主  文
聲請駁回。
程序費用新臺幣壹仟元由聲請人負擔。
    理  由
一、本件聲請意旨略以：被繼承人甲○○○（男、民國○○年○月○
    日生、身分證統一編號：Ｚ000000000號、生前最後住所：住
    台北市○○區○○路三段112巷2弄22號4樓）滯納87 年度綜
    合所得稅，被繼承人甲○○○已於民國  94 年 5 月 11 日
    死亡，其法定繼承人均拋棄其繼承權，並經鈞院以 94 年度
    繼字第 914、1569、1570號准予備查在案，且其親屬會議未
    於繼承開始後一個月內選定遺產管理人，致聲請人無法對其
    遺產行使權利，爰依法聲請指定被繼承人甲○○○之遺產管
    理人等語。
二、按繼承開始時，繼承人之有無不明者，由親屬會議於1 個月
    內選定遺產管理人，並將繼承開始及選定遺產管理人之事由
    ，向法院報明；無親屬會議或親屬會議未於前條所定期限內
    選定遺產管理人者，利害關係人或檢察官，得聲請法院選任
    遺產管理人，並由法院依前項規定為公示催告，民法第1177
    條及第1178條第2 項定有明文。又所謂繼承開始時，繼承人
    之有無不明，係指有無配偶及民法第1138條各款血親不明之
    謂，如確有繼承人生存，即不得謂繼承人有無不明（最高法
    院82年度臺上字第1330號著有裁判足資參酌）。
三、經查，聲請人主張之前開事實，雖據其提出欠稅明細資料、
    財政部臺北市國稅局財產歸屬資料清單、本院家事法庭函、
    繼承系統表、戶籍資料查詢清單等件為證，惟經本院依職權
    調閱本院 94 年度繼字第 914、1569、1570  號拋棄繼承事
    件卷證，查知本件被繼承人甲○○○之第三順位繼承人陳宋
    運妹、黃宋桂妹於 94 年 7 月 1 日向本院聲請拋棄承，惟
    未繳納聲請費，且聲請狀之具狀人處非其親自簽名，亦未檢
    附印鑑證明，經本院以裁定通知補正，逾期未補正，經本院
    以 94 年度繼字第 1569 號駁回拋棄繼承之聲請。是以，被
    繼承人甲○○○死亡之時仍有繼承人存在，是被繼承人之遺
    產並非無人繼承，揆諸上揭規定說明，自無得依民法第1177
    條及第 1178 條聲請指定遺產管理人及行催告繼承人承認繼
    承程序之餘地。從而，聲請人為本件聲請，於法自有未合，
    應予駁回。
四、依非訟事件法第21條第1項前段，裁定如主文。
中    華    民    國    99    年    8     月    30    日
                    家事法庭    法  官  彭南元
以上正本係照原本作成。
如對本裁定抗告，須於裁定送達後10日內，向本院提出抗告狀，
並應繳納抗告費新臺幣1,000 元。
中    華    民    國    99    年    8     月    30    日
                                書記官  尹遜言

司法院資訊處製作；財團法人民間司法改革基金會備份。
